【裁判字號】    91,訴,335
【裁判日期】    920123
【裁判案由】    損害賠償
【裁判全文】
臺灣苗栗地方法院民事判決  九十一年訴字第三三五號
    原      告  乙○○
    訴訟代理人  甲○○
    被      告  丙○○
                丁○○
右當事人間請求損害賠償事件，本判決如左：
    主      文
被告應給付原告新台幣壹拾貳萬貳仟伍佰拾柒元，及自民國九十一年八月二十一日
起至清償日止，按年息百分之三計算之利息。
原告其餘之訴駁回。
訴訟費用由被告負擔十分之一；餘由原告負擔。
本判決第一項於原告以新台幣萬柒仟元為被告供擔保後，得假執行。
原告其餘假執行之聲請駁回。
    事      實
甲、原告方面：
一、聲明：求為判決：
（一）被告應連帶給付原告新台幣（下同）一百十九萬三千九百三十四元，及自起訴
      狀繕本送達翌日即民國九十一年八月二十一日起至清償日止，按年息百分之三
      計算之利息。
（二）願供擔保以代釋明，請准宣告假執行。
二、陳述：
（一）前於民國八十年間，原告為遷建祖墳，於八十年十二月六日，經訴外人黃德和
      之仲介，以每坪土地七千元之代價，向鍾榮光購買坐落苗栗縣頭份鎮○○段一
      九六地號（即重測前之珊珠湖段珊珠湖小段三四○地號）土地內三十六坪土地
      之占有使用權，總價二十五萬二千元，雙方並訂立買賣契約書，原告並已付定
      金十萬元予被告鍾榮光收訖。
（二）詎開工後不久，被告丙○○突然出現，並主張其方為系爭土地之所有權人，並
      要求原告停工。原告遂向被告丁○○表示解除買賣契約之意，但被告丁○○表
      示願以被告丁○○、丙○○為共同出賣人，將坐落苗栗縣頭份珊珠湖段珊珠湖
      小段三四○地號（即苗栗縣頭份鎮○○段一九六地號）土地內面積約三十八坪
      之土地（下稱系爭土地）出賣予原告，土地價金降為每坪四千元，總價降為十
      五萬二千元，原告遂於八十一年一月一日與被告鍾榮光、彭德榮訂立買賣契約
      ，並已付清價金完畢。事後原告曾向被告丁○○催討八十年十二月六日所付定
      金十萬元，但均未獲置理。
（三）嗣於八十七年間，訴外人即坐落苗栗縣頭份鎮○○段一九九地號（即重測前之
      苗栗縣珊珠湖段珊珠湖小段三四二地號）土地之所有權人林春妹之夫黎增壽出
      面主張原告占用林春妹上開土地面積約五坪，幾經協調未果，詎林春妹即於八
      十九年十月二十日起訴請求原告拆除地上物返還占用土地，經鈞院以九十年度
      苗簡字第二○四號審理在案。嗣經鈞院囑託苗栗縣頭份地政事務所測量結果，
      原告始發現被告二人售予原告之土地，竟包括訴外人林春妹一九九地號土地如
      附圖所示Ａ部分面積八○‧四七二平方公尺之土地，林春妹並表示如原告以二
      十四萬元向其購買，願與原告和解，因林春妹要價過高，未能達成和解，而經
      鈞院苗栗簡易庭於九十年七月二十六日判決原告應於五個月內將占用林春妹土
      地部分之地上物拆除，並將土地回復原狀，返還土地於林春妹，因原告不服而
      向鈞院合議庭提出上訴。嗣於九十一年六月四日鈞院九十年度簡上字第五四號
      準備程序期日時，原告與林春妹達成和解，由原告以每坪五千元，總價共十二
      萬元之價格，向林春妹購買一九九地號如附圖所示Ａ部分，面積八○‧四七二
      平方公尺之土地。
（四）因被告丙○○、丁○○出售予原告之土地，在面積及位置上有重大瑕疵，其給
      付不完全，致原告遭受金錢、體力及精神方面之多重損失，為此依民法第二百
      二十七條規定，請求被告連帶賠償：(1)規費、郵費、土地代書費、承建工程包
      商之車馬費及付給鄰地所有權人林春妹之土地買賣價款等，共十五萬八千四百
      三十四元；(2)原告於鈞院九十年度苗簡字第二○四號審理時，為了開庭、履勘
      及閱卷，受有損失一萬一千元；(3)原告為查封丙○○土地，支出假扣押裁判費
      、擔保金及執行費共六千元；(4)原告為起訴丁○○詐欺，往返法院、警察局，
      支出二千五百元；(5)原告於鈞院九十年度簡上字第五四號審理時，支出車馬費
      及餐費一萬元；(6)原告為與林春妹至代書事務所簽立買賣契約，支出三千元；
      (7)原告為本件起訴，支出四千元。
（五）又原告因被告二人之行為，歷經挫折及飽受委屈，而被告向原告於二年前被鄰
      地所有人林春妹追逼求償以來，從未到庭據實吐出一言半語，僅以「老命一條
      ，能奈我何」之姿態，完全不顧原告之無辜及心中之苦楚，毫無人性及商業倫
      理及道德可言。原告為此往返奔波於郵局、文具店、代書事務所、法院、地政
      事務所、戶政事務所及有關人士之辦公室、住所，所花費之精力、時間、汽油
      ，所忍受之委屈，特別是撰寫並非擅長之法律訴訟狀紙所面臨之徬徨及壓力，
      及面對不少官僚人員辦事態度之苦楚等等，不僅難以言喻，且難以金錢衡量，
      向被告購買系爭土地竟成為原告全宗族之惡夢，原告所受精神上損害實非小可
      ，為此依民法第一百八十四條規定，請求被告連帶賠償原告精神慰撫金一百萬
      元。
三、證據：提出八十年十二月六日訂立之買賣契約書、八十一年一月一日訂立之買賣
    契約書、鈞院九十年度簡字第一五四號和解筆錄各一件，及地政規費收據十八紙
    、限時掛號函件執據六紙、臺灣苗栗地方法院自行收納款項統一收據五紙、購買
    票品證明單四紙，暨頭份地政事務所員工消費合作社收據、臺灣苗栗地方法院民
    事收狀證、收據、房地產登記費用收據明細表、免用統一發票收據各一紙為證。
乙、被告方面：被告丁○○、丙○○均未於言詞辯論期日到庭，復未提出書狀作何聲
    明或陳述。
丙、本院依職權調閱本院苗栗簡易庭九十年度苗簡字第二○四號、本院九十年度簡上
    字第五四號民事卷宗。
    理      由
壹、程序方面：
一、本件被告丁○○、彭德榮均經合法通知，而未於言詞辯論期日到場，核無民事訴
    訟法第三百八十六條各款所列情形，爰依原告聲請，由其一造辯論而為判決。
二、按原告於判決確定前，得撤回訴之全部或一部，民事訴訟法第二百六十二條定有
    明文。本件原告起訴原請求被告鍾榮光、彭德榮、黃桂源連帶給付原告乙○○、
    張淑美、甲○○共一百零二萬元，及自起訴狀送達翌日起至清償日止，按年息百
    分之五計算之利息，嗣於九十一年十月一日原告張淑美、甲○○具狀撤回其起訴
    ，原告乙○○並撤回對黃桂源之請求，經本院將原告之撤回書狀送達被告丁○○
    、彭榮榮、黃桂源後，被告三人均未於十日內提出異議，依民事訴訟法第二百六
    十二條第四項規定，視為被告同意原告撤回該部分之訴訟。
三、次按訴狀送達後，原告不得將原訴變更或追加他訴，但擴張或減縮應受判決事項
    之聲明者，不在此限，民事訴訟法第二百五十五條第一項但書第三款定有明文。
    原告原起訴請求被告鍾榮光、彭德榮連帶給付一百零二萬元，及自支付命令送達
    翌日起至清償日止，按年息百分之五計算之利息，嗣於九十一年十月七日以書狀
    減縮利息請求為按年息百分之三計算，復於九十一年十一月二十九日以擴張訴之
    聲明為為求被告鍾榮光、彭德榮連帶給付一百一十九萬三千九百三十四元及自起
    訴狀繕本送達翌日起至清償日止，按年息百分之三計算之利息，核均合於民事訴
    訟法第二百五十五條第一項第三款但書之規定，應予准許，先予敘明。
貳、實體方面：
一、查原告主張其於八十一年一月一日與被告鍾榮光、彭德榮簽立買賣契約書，由原
    告以總價十五萬二千元向被告鍾榮光、彭憲榮買受系爭土地，約定占有使用面積
    約三十八坪，惟其中面積八○‧四七二平方公尺土地竟坐落於訴外人林春妹所有
    之苗栗縣頭份鎮○○段一九九地號土地上，訴外人林春妹為此訴請原告拆除地上
    物返還土地，經本院苗栗簡易庭於九十年七月二十六日判決原告應將占用如附圖
    所示Ａ部分面積八○‧四七二平方公尺土地之地上物拆除，將土地回復原狀返還
    原告，原告不服提起上訴，嗣原告與林春妹於九十一年六月四日達成訴訟上和解
    ，由原告以十二萬元向林春妹購買上開八○‧四七二平方公尺土地等事實，業據
    原告提出八十一年一月一日之買賣契約書及本院九十年度簡上字第五四號和解筆
    錄各一件為證，並經本院依職權調閱本院九十年度苗簡字第二○四號、九十年度
    簡上字第五四號民事卷查明屬實，而被告經合法通知，既未到場爭執，復未提出
    書狀答辯以供本院審酌，自堪認原告上開主張為真實。本件原告請求被告鍾榮光
    、彭德榮連帶給付一百一十九萬三千九百三十四元，其主張之請求權基礎有二，
    即給付不完全之債務不履行損害賠償、侵權行為損害賠償等法律關係，茲就原告
    各該請求權是否有據，分項審究如次。
二、關於債務不履行之損害賠償部分：
（一）按出賣人應擔保第三人就買賣之標的物，對於買受人不得主張任何權利。因可
      歸責於債務人之事由，致為不完全給付者，債權人得依關於給付遲延或給付不
      能之規定行使其權利。因不完全給付而生前項以外之損害者，債權人並得請求
      賠償。民法第三百四十九條、二百二十七條第一項、第二項分別定有明文。查
      本件如附圖所示編號Ａ部分面積八○‧二七四平方公尺土地，係屬訴外人林春
      妹所有，被告鍾榮光、彭德榮明知本件被告鍾榮光、彭德榮既出售系爭土地予
      原告，被告鍾榮光、彭德榮依上開民法第三百四十九條規定，應擔保無第三人
      對原告之占有使用主張任何權利，然系爭土地中如附圖所示Ａ部分面積八○‧
      四七二平方公尺土地，係位於訴外人林春妹所有之苗栗縣頭份鎮○○段三四二
      地號土地上，而對原告主張拆除地上物返還土地之權利，致原告之占有使用權
      無法實現，被告鍾榮光、彭德榮自應負權利瑕疵擔保責任，則原告主張依債務
      不履行之規定，對被告鍾榮光、彭德榮行使權利，應無不合。又本件被告鍾榮
      光、彭德榮出賣系爭土地予原告，其中未能使原告取得如附圖所示Ａ部分面積
      八○‧七二四平方公尺土地之占有使用權，自屬不完全給付，且迄原告以十二
      萬元向訴外人林春妹購買上開土地之使用權前，被告鍾榮光、彭德榮均未能排
      除原告行使該權利之障礙，原告主張依關於給付不完全之規定行使權利，並請
      求被告鍾榮光、彭德榮賠償其損害，即核屬有據。
（二）又如前所述，民法第二百二十七條第一項規定：「因可歸責於債務人之事由，
      致為不完全給付者，債權人得依關於給付遲延或給付不能之規定行使其權利」
      ，故不完全給付之瑕疵給付，其法律效果須視該瑕疵是否可補正，而分別適用
      關於給付遲延或給付不能之規定。本件被告鍾榮光、彭德榮固有依兩造間買賣
      契約之約定將系爭土地交付予原告，由原告在其上建築祖墳，惟被告鍾榮光、
      彭德榮所交付之土地，其中如附圖所示Ａ部分面積八○‧四七二平方公尺土地
      ，係訴外人林春妹所有，且林春妹為此訴請原告拆除地上物返還土地（本院九
      十年度苗簡字第二○四號），是被告鍾榮光、彭德榮顯未依兩造間買賣契約之
      約定，使原告取得系爭土地如附圖所示Ａ部分面積八○‧四七二平方公尺土地
      之占有使用權，且迄原告向訴外人林春妹購買上開土地前，被告均未出面解決
      ，則被告鍾榮光、彭德榮所負「使原告取得該物所有權」之義務，實已陷於給
      付不能，原告自得依民法第二百二十六條第一項之規定，請求被告為不完全給
      付之損害賠償。
（三）次按「損害賠償，除法律另有規定或契約另有訂定外，應以填補債權人所受之
      損害及所失利益為限。依通常情形或依已定之計劃、設備或其他特別情事，可
      得預期之利益，視為所失利益」民法第二百十六條定有明文。查本件被告鍾榮
      光、彭德榮固有依兩造間買賣契約之約定將系爭土地交付予原告，由原告在其
      上建築祖墳，惟被告鍾榮光、彭德榮所交付之土地，其中如附圖所示Ａ部分面
      積八○‧四七二平方公尺土地，係訴外人林春妹所有，經訴外人林春妹以另案
      即本院九十年度苗簡字第二○四號訴請原告拆除地上物返還土地，經本院苗栗
      簡易庭判決本件原告敗訴，原告不服，因而提起上訴，嗣原告與林春妹於九十
      一年六月四日達成訴訟上和解，由原告以十二萬元向訴外人林春妹購買如附圖
      所示Ａ部分面積八○‧四七二平方公尺土地之使用權，訴訟費用各自負擔，是
      價金十二萬元及原告於上開訴訟中應負擔之第二審訴訟費用，堪認係被告鍾榮
      光、彭德榮給付不完全所生之損害，原告自得請求被告賠償損害。查原告給付
      十二萬元予訴外人林春妹，始取得如附圖所示Ａ部分土地之使用權，此有原告
      提出之和解書在卷可稽，而原告就九十年度簡上字第五四號事件應負擔之訴訟
      費用核計為二千五百三十七元（詳如附表所示），此經本院調閱本院九十年度
      簡上字第五四號卷宗查明屬實，是原告此部分之請求，於十二萬二千五百三十
      七元範圍內，核屬有據，應予准許逾此範圍，尚屬無據，應予駁回。
三、又行為與損害間有相當因果關係者，行為人始就該損害負賠償責任。所謂因果關
    係係指「無此行為，雖必不生此損害，有此行為，通常即足生此種損害者，是為
    有因果關係。無此行為，必不生此種損害；有此行為，通常亦不生此種損害者，
    即無因果關係」，本件原告所主張之損害係（一）規費、郵費、土地代書費、承
    建工程包商之車馬費三萬八千四百三十四元；（二）原告於本院九十年度苗簡字
    第二○四號審理時，為了開庭、履勘及閱卷，受有損失一萬一千元；（三）原告
    為查封丙○○土地，支出假扣押裁判費、擔保金及執行費共六千元；（四）原告
    為起訴丁○○詐欺，往返法院、警察局，支出二千五百元；（五）原告於本院九
    十年度簡上字第五四號審理時，支出車馬費及餐費一萬元；（六）原告為與林春
    妹至代書事務所簽立買賣契約，支出三千元；（七）原告為本件起訴，支出四千
    元。然查：被告鍾榮光、彭德榮出售系爭土地並不當然即造成原告之上開（一）
    至（六）之損害，且被告鍾榮光、彭德榮出售系爭土地之行為，通常亦不生原告
    所稱之上開（一）至（六）損害，至（七）所列之四千元，為本件訴訟費用，亦
    非被告之出售系爭土地行為所致之損害，是認原告上開主張之損害，與被告出售
    系爭土地之行為間，並無相當因果關係。關於該部分之損失，原告尚難據此請求
    被告負擔損害賠償之責。
四、至原告主張其因被告之行為，受有精神上之損害，主張受有一百萬元慰撫金之損
    害，惟按民法第一百九十五條第一項規定：「不法侵害他人之身體、健康、名譽
    、自由、信用、隱私、貞操，或不法侵害其他人格法益而情節重大者，被害人雖
    非財產上之損害，亦得請求賠償相當之金額。其名言被侵害者，並得請求回復名
    譽之適當處分」，是以非財產上之損害賠償，以身體、健康、名譽、自由、信用
    、隱私、貞操等人格權或其他人格法益，遭遇侵害，使精神上受痛苦為必要，且
    法均有明文規定。本件依原告所訴，被告僅係出賣他人土地予原告，使其發生財
    產上之損害而已，對其身體、健康、名譽、自由、信用、隱私、貞操等人格權並
    未有何加害行為，縱因此因原告苦惱，亦不生賠償慰撫金之問題。原告竟依民法
    第一百九十五條規定，請求被告連帶賠償慰撫金一百萬元，即屬於法無據，不應
    准許。
五、綜上所述，原告主張其受有十二萬二千五百五十七元部分，堪稱有據。又連帶債
    務之成立，以當事人明示或法律定有明文規定者為限，此觀民法第二百七十二條
    規定自明，本件買賣契約並未約定被告鍾榮光、彭德榮等出賣人應負連帶責任，
    法律亦無明文規定負給付不完全責任之多數債務人，應連帶賠償債權人損害，則
    原告主張被告鍾榮光、彭德榮就上述損害賠償債務，應負連帶責任云云，即無可
    取。
六、從而，原告依民法第二百二十七條第一項規定，請求被告給付十二萬二千五百五
    十七元，及自起訴狀繕本送達翌日即民國九十一年八月二十一日起至清償日止，
    按年息百分之三計算之法定遲延利息之範圍內，為有理由，應予准許。逾此部分
    之請求，為無理由，應予駁回。
七、原告陳明願供擔保，請准宣告假執行，經核其勝訴部分，合於規定，爰酌定相當
    之擔保金額准許之。至原告敗訴部分，其假執行之聲請，即失所附麗，應併予駁
    回。
八、結論：本件原告之訴，為一部有理由，一部無理由，並依民事訴訟法第七十九條
    但書、第八十五條第一項、第三百九十條第二項，判決如主文。
中      華      民      國    九十二    年      一      月    二十三    日
                                  臺灣苗栗地法院民事庭
~B法      官  陳慧萍
右為正本，係照原本作成。
如對本判決上訴，須於判決送達後廿日內向本院提出上訴狀。
~B法院書記官  張文玲
中      華      民      國    九十二    年      三      月      十八    日
~F0
~T40
┌──────────────────────────────────────────────┐
│附    表：                                                           九十年度簡上字第五四號 │
├───┬──────────────┬──────────────┬────────────┤
│ 編號 │    項               目     │    金        額（新台幣）  │  備               註   │
├───┼──────────────┼──────────────┼────────────┤
│  一  │第二審裁判費用              │肆佰伍拾玖元                │                        │
├───┼──────────────┼──────────────┼────────────┤
│  二  │旅費                        │壹仟伍佰元                  │                        │
├───┼──────────────┼──────────────┼────────────┤
│  三  │送達郵費                    │伍佰柒拾捌元                │原告預繳玖佰零玖元，實際│
│      │                            │                            │支出伍佰柒拾捌元，餘郵│
│      │                            │                            │佰壹拾捌元，業經退還。  │
├───┴──────────────┼──────────────┼────────────┤
│  合                            計  │貳仟伍佰拾柒元            │                        │
└──────────────────┴──────────────┴────────────┘


司法院資訊處製作；財團法人民間司法改革基金會備份。
